【裁判字號】    92,上易,980
【裁判日期】    920808
【裁判案由】    妨害自由等
【裁判全文】
臺灣高等法院高雄分院刑事判決                    九十二年度上易字第九八號
    上  訴  人
    即  被  告  甲○○
右上訴人因妨害自由等案件，不服臺灣屏東地方法院九十二年度易字第二號中華民國
九十二年五月十五日第一審判決（起訴案號：臺灣屏東地方法院檢察署九十一年度偵
字第三五一七號），提起上訴，本院判決如左：
      主  文
原判決關於甲○○部分撤銷。
甲○○共同以恐嚇得財產上不法之利益，累犯，處有期徒刑柒月。
      事  實
一、甲○○曾因違反麻醉藥品管理條例及傷害案件，分別經台灣嘉義地方法院判處有
    期徒刑四月及一年四月確定，應執行有期徒刑一年六月，經一部執行後假釋，並
    於民國八十七年六月二十一日假釋期滿，仍不思悔改，復於九十一年三月十九日
    二十一時許，與石偉銘、陳奕廷、賴柏呈等人（上開石偉銘等三人均經原審同案
    判處有期徒刑六月緩刑三年確定）在嘉義市○○路二十三號二樓「極速快感網際
    網路」店以電腦上網方式，在網際網路空間與其他不特定人共同玩遊戲橘子數位
    科技股份有限公司天堂遊戲（註：天堂遊戲是網路上之角色扮演連線遊戲，網友
    互相結合為「血盟」，並以遊戲公司所發行俗稱「天幣」之虛擬貨幣購買虛擬裝
    備、武器等道具聯合攻防城池，藉以取得虛擬環境中之城池及附帶之天幣稅收等
    各項利益。遊戲中之虛擬裝備因網友可用「天幣」與新台幣約定一定比率兌換方
    式進行交易，在現實生活中仍屬於具有一定財產上交易價值之電磁記錄）所屬「
    半人馬涅索斯」伺服器中名為「鐵門工會」之虛擬城池攻防遊戲時，因不甘其四
    人所屬之血盟團體於該遊戲中無法攻取由乙○○、王泰原、丁○○、丙○○等人
    組成之「啃書網際網路」血盟團體把守之「鐵門工會」虛擬城池，乃由甲○○提
    議，夥同石偉銘、賴柏呈、陳奕廷及綽號「竹仔」、「阿林仔」、「卡可」與另
    一姓名年籍不詳之成年男子共八人，共同基於意圖為自己不法利益之犯意聯絡，
    由「極速快感網際網路」店開車南下，翌（二十）日凌晨三時五十分許到達屏東
    縣屏東市○○路「啃書族網際網路」店後，甲○○帶頭進入店內逐一尋找「啃書
    網際網路」血盟團體之成員，於見到綽號「小不點」之丙○○正在玩天堂遊戲時
    ，即由上前拉開丙○○，意圖強行刪除丙○○在遊戲中註冊之ＩＤ人物電磁紀錄
    ，幸丙○○及時掙脫並將電腦關機而未得逞，賴柏呈見狀即以手敲打丙○○頭部
    一下，以示警告。嗣甲○○等人又拉住正在玩天堂遊戲之王泰原左手，意圖強行
    刪除王泰原在遊戲中註冊之ＩＤ人物電磁紀錄，然因王泰原亦及時關閉電腦而未
    得逞。其後甲○○等人發現乙○○也在玩天堂遊戲，乃又上前欲強行刪除乙○○
    在遊戲中註冊之ＩＤ人物電磁記錄，乙○○見狀欲關閉電腦時，甲○○即與石偉
    銘、陳奕廷、賴柏呈及「竹仔」、「阿林仔」、「卡可」等人強行將乙○○拉離
    座位，喝令其不要動，並由石偉銘將乙○○電腦中遊戲ＩＤ人物「鬼嚇嚇你」之
    電磁記錄刪除得逞，使乙○○之ＩＤ人物「鬼嚇嚇你」所擁有之虛擬武器、裝備
    等具有一定財產交易價值之電磁記錄因此消失而無法恢復，足以生損害於乙○○
    。嗣甲○○等人離去之前，並由甲○○以：「幹，你們知不知道我是誰，我是花
    董（網路上使用之代號），從嘉義來的」等威脅話語恐嚇乙○○、丙○○、王泰
    原等人，致使彼等心生畏懼，乃聯絡其他「啃書網際網路」血盟團體之成員將「
    鐵門工會」城池棄守，任由甲○○、石偉銘、陳奕廷、賴柏呈等人所屬之嘉義市
    血盟團體乘機攻取「鐵門工會」之城池所有權，並取得有關之不法利益。
二、案經告訴人乙○○訴由屏東縣警察局移送臺灣屏東地方法院檢察署檢察官偵查起
    訴。
    理  由
一、訊之上訴人即被告甲○○（下稱被告）坦承有夥同石偉銘、陳奕廷、賴柏呈等人
    南下屏東啃書族網際網路店內，強行刪除陳凌偉、王泰原、乙○○電腦電磁紀錄
    之行為不諱，雖否認有恐嚇犯行，辯稱：我們係因上網遊戲時在網路上與對方互
    罵，始到屏東，並未恐嚇對方，亦未強行對方棄守，當天盟友都有上線，是以正
    常方式攻打下來云云；惟查：
１、被告右揭犯行，已據告訴人乙○○及被害人丙○○、王泰原迭次指訴甚詳，核與
    在場證人馬智宏、林益慶於警訊中證述情節相符，並有現場錄影帶蒐證畫面列印
    照片、嘉義地區主要玩家血盟清查名冊、遊戲橘子數位科技股份有限公司提供之
    嘉義「極速快感侏儒盟」、「極速侏儒王」、「嘉義帝帥哥協會」等血盟團體所
    屬成員ＩＤ帳號使用者基本資料、告訴人乙○○所屬ＩＤ「鬼嚇嚇你」九十一年
    三月二十日三時三十分至四時三十分之遊戲歷程資料（內載遊戲角色於九十一年
    三月二十日凌晨三點四十五分三十三秒遭刪除）及天堂網路遊戲「半人馬涅索斯
    」伺服器「鐵門工會」城遊戲規則等在卷可佐。
２、被告夥同石偉銘等人於半夜時分，仗著人多勢眾，從嘉義難下屏東，以強暴之方
    式強行刪除他人電腦電磁紀錄，臨去之時又放話威脅，顯有恐嚇告訴人乙○○等
    人之意思，實甚灼然；告訴人乙○○及被害人丙○○、王泰原因被告甲○○之放
    話，心生畏懼，而棄守「鐵門工會」虛擬城池等情，亦據彼等供明在卷，被告辯
    稱未恐嚇對方，未強行對方棄守，是以正常方式攻下對方城池云云，顯非可採。
３、該「鐵門工會」虛擬城池之城主原為丁○○，城池每日稅收達天幣三百萬元，折
    合新台幣約七千五百元，因被告等人於前揭時地以非法方式強行刪除告訴人ＩＤ
    並放話威脅，城主為保全本身及網友安全，決定棄守「鐵門工會」，並由嘉義網
    友攻下等情，亦據被害人丁○○於警訊中供證明確，足認被告確有貪取虛擬城池
    利益之不法意圖，事證明確，被告犯行均堪認定。
二、核被告所為，係犯刑法第三百零四條第一項之強制罪、同條第二項、第一項之強
    制末遂罪、第三百四十六條第二項之恐嚇得利罪、及修正前刑法第三百五十二條
    第二項之干擾電磁記錄罪（告訴人乙○○於原審審理期日，就其先前提出干擾電
    磁紀錄毀損告訴部分，僅表示有和解不再追究，並未明確表示撤回告訴意旨，此
    部份不能認為已撤回告訴；又被告行為後，刑法第三百五十二條第二項已於九十
    二年六月二十五日公佈修正刪除，關於無故刪除或變更他人電腦或其相關設備之
    電磁紀錄，致生損害於公眾或他人，同時增訂改列於刑法第三百五十九條規範之
    ，新舊法比較結果，以舊法法定刑較輕，依刑法第二條第一項但書規定，此部份
    自應適用舊法）。被告與石偉銘、陳奕廷、賴柏呈、綽號「竹仔」、「阿林仔」
    、「卡可」及另一姓名年籍不詳之成年男子有犯意聯絡及行為分擔，均為共同正
    犯；被告強制刪除被害人丙○○、王泰原及告訴人乙○○電腦電磁紀錄，妨害人
    行使權利之行為（被害人丙○○、王泰原部分未遂），時間緊接，罪名與犯罪構
    成要件相同，顯係基於概括犯意反覆為之，應依連續犯規定論以強制即遂一罪。
    所犯上開三罪間，有方法結果之牽連關係，應從一重依恐嚇得利罪處斷。被告前
    曾因違反麻醉藥品管理條例及傷害案件，分別經台灣嘉義地方法院判處有期徒刑
    四月及一年四月確定，應執行有期徒刑一年六月，經一部執行後假釋，於八十七
    年六月二十一日假釋期滿，有台灣高等法院被告全國前案紀錄表在卷可稽，五年
    內再犯本件有期徒刑以上之罪，應依累犯規定加重其刑。
三、原審予以被告論罪科刑，固非無見，惟查原判決就被告所犯干擾電磁紀錄毀損罪
    部分，未及比較新舊法，容有未合，被告上訴意旨，認量刑過重，雖無理由，但
    原判決既有上開可議，自應由本院將原判決被告部份撤銷，審酌被告素行、犯罪
    之動機、目的、手段、所生危害、犯後態度及事後已與告訴人等達成和解、賠償
    損害，經告訴人等表示不再追究等一切情狀，爰仍量處有期徒刑七月。
據上論結，應依刑事訴訟法第三百六十九條第一項前段、第三百六十四條、第二百九
十九條第一項前段，刑法第二十八條、第三百零四條第一項、第三百四十六條第二項
、修正前第三百五十二條第二項、第四十七條、第五十五條、第二條第一項但書，罰
金罰金鍰提高標準條例第一條前段判決如主文。
本案經檢察官張其主到庭執行職務。
中    華    民    國      九十二      年      八      月     八   日
                              臺灣高等法院高雄分院刑事第七庭
                                  審判長法官  李春昌
                                        法官  黃憲文
                                        法官  莊飛宗
右正本證明與原本無異。
不得上訴。
                                  法院書記官  張明賢
中    華    民    國      九十二      年      八      月    八    日
附錄：本判決論罪科刑法條：
中華民國刑法第三百零四條
以強暴、脅迫使人行無義務之事或妨害人行使權利者，處三年以下有期徒刑、拘役或
三百元以下罰金。前項之未遂犯罰之。
中華民國刑法第三百四十六條
意圖為自己或第三人不法之所有，以恐嚇使人將本人或第三人之物交付者，處六月以
上五年以下有期徒刑，得併科一千元以下罰金。
以前項方法得財產上不法之利益，或使第三人得之者，亦同。
前二項之未遂犯罰之。
修正前中華民國刑法第三百五十二條
毀棄、損壞他人文書或致令不堪用，足以生損害於公眾或他人者，處三年以下有期徒
刑、拘役或一萬元以下罰金。
干擾他人電磁紀錄之處理，足以生損害於公眾或他人者，亦同。


司法院資訊處製作；財團法人民間司法改革基金會備份。
